ACORDAO-COMPLETO-2430786

ACÓRDÃO 7593/2021 ATA 14/2021 - PRIMEIRA CÂMARA

VISTOS, relatados e discutidos quatro atos de Admissões realizadas pelo Instituto Federal de Educação, Ciência e Tecnologia do Sudeste de Minas Gerais,
ACORDAM os ministros do Tribunal de Contas da União, reunidos em sessão da 1ª Câmara, ante as razões expostas pelo Relator, em:
9.1. considerar legal o ato de admissão de Heber Fernandes Amaral, autorizando-lhe o registro, com fundamento nos arts. 71, inciso III, da Constituição Federal, arts. 1º, inciso V, e 39, inciso I, da Lei 8.443/1992, arts. 259, inciso I, e 260, §1º, do Regimento Interno do TCU;
9.2. considerar prejudicado, por perda de objeto, o exame dos atos de admissão de Margarida Maria Alacoque Chaves de Sousa, Ana Maria Cappele Senna e Priscila Martins Barbosa, com fundamento no art. 71, inciso III, da Constituição Federal, arts. 1º, inciso V, e 39, inciso I, da Lei 8.443/1992 e art. 260, § 5º, do Regimento Interno do TCU.

Pessoal: Atos de Admissão da unidade emissora Instituto Federal de Educação, Ciência e Tecnologia do Sudeste de Minas Gerais, enviados ao TCU pela unidade de controle interno CONTROLADORIA-GERAL DA UNIÃO (VINCULADOR) para fins de análise e julgamento.

Primeira Câmara

Instituto Federal de Educação, Ciência e Tecnologia do Sudeste de Minas Gerais.

3. Interessados: Ana Maria Cappele Senna (XXX.485.866-XX); Heber Fernandes Amaral (XXX.477.106-XX); Margarida Maria Alacoque Chaves de Sousa (XXX.299.836-XX); Priscila Martins Barbosa (XXX.309.516-XX).

13.1. Ministros presentes: Walton Alencar Rodrigues (Presidente), Benjamin Zymler, Vital do Rêgo e Jorge Oliveira.
13.2. Ministros-Substitutos presentes: Augusto Sherman Cavalcanti (Relator) e Weder de Oliveira.

AUGUSTO SHERMAN

Cuidam os autos de quatro atos de admissões realizadas pelo Instituto Federal de Educação, Ciência e Tecnologia do Sudeste de Minas Gerais, submetidos à apreciação deste Tribunal para fins de registro, nos termos do inc. III do art. 71 da Constituição Federal de 1988, atos esses cadastrados e disponibilizados ao TCU por intermédio do Sistema e-Pessoal, na forma dos arts. 2º e 4º da Instrução Normativa TCU 78/2018.
2.	A unidade técnica, ao analisar os fundamentos legais das admissões bem como as informações prestadas pelo órgão do controle interno, lavrou a instrução constante da peça 7, adiante parcialmente transcrita, com eventuais ajustes de forma:
	" (...) 
Exame das Constatações
9.	Ato: 98732/2019 - Interessado: MARGARIDA MARIA ALACOQUE CHAVES DE SOUSA - CPF: XXX.299.836-XX
9.1.	Parecer do Controle Interno: considerar o ato Análise dispensada de acordo com o art. 14 da IN TCU 78-2018. Justificativa:  Análise dispensada de acordo com o art. 14 da IN TCU 78-2018
9.2.	Constatação e análise: 
9.2.1.	Perda de objeto 'Siape (nome do servidor/instituidor: MARGARIDA MARIA ALACOQUE CHAVES DE SOUSA, CPF: XXX.299.836-XX, data de exclusão: 10-12-2019, motivo da exclusão: RESCISAO DE CONTRATO) , Desligamento de admissão (nome do servidor/instituidor: MARGARIDA MARIA ALACOQUE CHAVES DE SOUSA, CPF: XXX.299.836-XX, Data de desligamento: 09/12/2019) '.
a.	Justificativa do Gestor de Pessoal: Não há. Verificação efetuada no âmbito do TCU.
b.	Análise do Controle Interno:  Não há. Verificação efetuada no âmbito do TCU.
c.	Análise da unidade técnica (Sefip/TCU) : Verifica-se, em consulta realizada nos Sistemas deste Tribunal, que o vínculo laboral referente ao ato do presente processo já foi encerrado. Assim, como se trata de situação que cessou os efeitos financeiros das admissões antes de sua apreciação por esta Corte, cabe a aplicação do art. 260, § 5º do Regimento Interno do TCU. Segundo esse dispositivo, poderá ser considerado prejudicado, por perda de objeto, o exame dos atos de pessoal cujos efeitos financeiros tenham cessado antes de sua apreciação.
9.3.	O detalhamento da inconsistência acima elencada encontra-se no anexo II dessa instrução. 
9.4.	Encaminhamento do ato: 
9.4.1.	Considerar prejudicado, por perda de objeto, o exame do ato de Admissão de MARGARIDA MARIA ALACOQUE CHAVES DE SOUSA, com fundamento no art. 71, inciso III, da Constituição Federal, arts. 1º, inciso V, e 39, inciso II, da Lei 8.443/1992 e art. 260, § 5º, do Regimento Interno do Tribunal de Contas da União.
10.	Ato: 3604/2020 - Interessado: HEBER FERNANDES AMARAL - CPF: XXX.477.106-XX
10.1.	Parecer do Controle Interno: considerar o ato Análise dispensada de acordo com o art. 14 da IN TCU 78-2018. Justificativa:  Análise dispensada de acordo com o art. 14 da IN TCU 78-2018
10.2.	Constatação e análise: 
10.2.1.	Perda de objeto 'Desligamento de admissão (nome do servidor/instituidor: HEBER FERNANDES AMARAL, CPF: XXX.477.106-XX, Data de desligamento: 16/12/2019) '.
a.	Justificativa do Gestor de Pessoal: Não há. Verificação efetuada no âmbito do TCU.
b.	Análise do Controle Interno:  Não há. Verificação efetuada no âmbito do TCU.
c.	Análise da unidade técnica (Sefip/TCU) : Verifica-se, em consulta realizada nos Sistemas deste Tribunal, que o vínculo laboral referente ao ato do presente processo já foi encerrado.Assim, como se trata de situação que cessou os efeitos financeiros das admissões antes de sua apreciação por esta Corte, cabe a aplicação do art. 260, § 5º do Regimento Interno do TCU. Segundo esse dispositivo, poderá ser considerado prejudicado, por perda de objeto, o exame dos atos de pessoal cujos efeitos financeiros tenham cessado antes de sua apreciação.
10.3.	O detalhamento da inconsistência acima elencada encontra-se no anexo II dessa instrução. 
10.4.	Encaminhamento do ato: 
10.4.1.	Considerar prejudicado, por perda de objeto, o exame do ato de Admissão de HEBER FERNANDES AMARAL, com fundamento no art. 71, inciso III, da Constituição Federal, arts. 1º, inciso V, e 39, inciso II, da Lei 8.443/1992 e art. 260, § 5º, do Regimento Interno do Tribunal de Contas da União.
11.	Ato: 4840/2020 - Interessado: ANA MARIA CAPPELE SENNA - CPF: XXX.485.866-XX
11.1.	Parecer do Controle Interno: considerar o ato Análise dispensada de acordo com o art. 14 da IN TCU 78-2018. Justificativa:  Análise dispensada de acordo com o art. 14 da IN TCU 78-2018
11.2.	Constatação e análise: 
11.2.1.	Perda de objeto 'Siape (nome do servidor/instituidor: ANA MARIA CAPPELE SENNA, CPF: XXX.485.866-XX, data de exclusão: 01-06-2019, motivo da exclusão: TERMINO DE CONTRATO) '.
a.	Justificativa do Gestor de Pessoal: Não há. Verificação efetuada no âmbito do TCU.
b.	Análise do Controle Interno:  Não há. Verificação efetuada no âmbito do TCU.
c.	Análise da unidade técnica (Sefip/TCU) : Verifica-se, em consulta realizada nos Sistemas deste Tribunal, que o vínculo laboral referente ao ato do presente processo já foi encerrado. Assim, como se trata de situação que cessou os efeitos financeiros das admissões antes de sua apreciação por esta Corte, cabe a aplicação do art. 260, § 5º do Regimento Interno do TCU. Segundo esse dispositivo, poderá ser considerado prejudicado, por perda de objeto, o exame dos atos de pessoal cujos efeitos financeiros tenham cessado antes de sua apreciação.
11.3.	O detalhamento da inconsistência acima elencada encontra-se no anexo II dessa instrução. 
11.4.	Encaminhamento do ato: 
11.4.1.	Considerar prejudicado, por perda de objeto, o exame do ato de Admissão de ANA MARIA CAPPELE SENNA, com fundamento no art. 71, inciso III, da Constituição Federal, arts. 1º, inciso V, e 39, inciso II, da Lei 8.443/1992 e art. 260, § 5º, do Regimento Interno do Tribunal de Contas da União.
12.	Ato: 4957/2020 - Interessado: PRISCILA MARTINS BARBOSA - CPF: XXX.309.516-XX
12.1.	Parecer do Controle Interno: considerar o ato Análise dispensada de acordo com o art. 14 da IN TCU 78-2018. Justificativa:  Análise dispensada de acordo com o art. 14 da IN TCU 78-2018
12.2.	Constatação e análise: 
12.2.1.	Perda de objeto 'Siape (nome do servidor/instituidor: PRISCILA MARTINS BARBOSA, CPF: XXX.309.516-XX, data de exclusão: 01-02-2020, motivo da exclusão: TERMINO DE CONTRATO) , Desligamento de admissão (nome do servidor/instituidor: PRISCILA MARTINS BARBOSA, CPF: XXX.309.516-XX, Data de desligamento: 31/01/2020) '.
a.	Justificativa do Gestor de Pessoal: Não há. Verificação efetuada no âmbito do TCU.
b.	Análise do Controle Interno:  Não há. Verificação efetuada no âmbito do TCU.
c.	Análise da unidade técnica (Sefip/TCU) : Verifica-se, em consulta realizada nos Sistemas deste Tribunal, que o vínculo laboral referente ao ato do presente processo já foi encerrado.Assim, como se trata de situação que cessou os efeitos financeiros das admissões antes de sua apreciação por esta Corte, cabe a aplicação do art. 260, § 5º do Regimento Interno do TCU. Segundo esse dispositivo, poderá ser considerado prejudicado, por perda de objeto, o exame dos atos de pessoal cujos efeitos financeiros tenham cessado antes de sua apreciação.
12.3.	O detalhamento da inconsistência acima elencada encontra-se no anexo II dessa instrução. 
12.4.	Encaminhamento do ato: 
12.4.1.	Considerar prejudicado, por perda de objeto, o exame do ato de Admissão de PRISCILA MARTINS BARBOSA, com fundamento no art. 71, inciso III, da Constituição Federal, arts. 1º, inciso V, e 39, inciso II, da Lei 8.443/1992 e art. 260, § 5º, do Regimento Interno do Tribunal de Contas da União.
CONCLUSÃO
13.	A abrangência e a profundidade das verificações levadas a efeito fundamentam convicção de que os atos 3604/2020, 4957/2020, 98732/2019 e 4840/2020 podem ser prejudicados por perda de objeto, nos termos do art. 260, § 5º do Regimento Interno do TCU.
PROPOSTA DE ENCAMINHAMENTO
14.	Ante o exposto, com fundamento no art. 71, inciso III, da Constituição Federal, no art. 1º, inciso V, e art. 39, incisos I e II, da Lei 8.443/1992, no art. 260 do Regimento Interno do Tribunal de Contas da União, propõe-se: 
14.1.	Considerar prejudicado, por perda de objeto, o exame dos atos de Admissão de HEBER FERNANDES AMARAL, PRISCILA MARTINS BARBOSA, MARGARIDA MARIA ALACOQUE CHAVES DE SOUSA e ANA MARIA CAPPELE SENNA, com fundamento no art. 71, inciso III, da Constituição Federal, arts. 1º, inciso V, e 39, inciso II, da Lei 8.443/1992 e art. 260, § 5º, do Regimento Interno do Tribunal de Contas da União."
3.	Em seu pronunciamento regimental (peça 11) , o Ministério Público junto a esta Casa, neste ato representado pelo Procurador Rodrigo Medeiros de Lima, manifestou-se nos seguintes termos:
	"Trata-se de processo consolidado com 4 atos de admissões realizadas pelo Instituto Federal de Educação, Ciência e Tecnologia do Sudeste de Minas Gerais.
2.	Após aplicação das críticas automáticas, a Secretaria de Fiscalização de Pessoal (Sefip) propôs considerar os atos prejudicados, por perda de objeto, por ter cessado os efeitos financeiros, nos termos do § 5º do art. 260 do Regimento Interno do TCU, uma vez que foi detectado o respectivo desligamento dos servidores (peças 7-8) .
3.	No entanto, não há registro de exclusão no Siape para o ato de admissão de Heber Fernandes Amaral, no cargo de professor do ensino básico, técnico e tecnológico, matrícula Siape 1147455 (peça 9, 2ª parte) , e houve pagamento ao interessado no mês de agosto de 2020, conforme contracheque à peça 10. Portanto, os efeitos financeiros da admissão em apreço não foram cessados.
4.	Registre-se que o desligamento informado pela Sefip e no ato se refere ao vínculo anterior do interessado com a Universidade Federal dos Vales do Jequitinhonha e Mucuri, consoante se vê na consulta ao Siape à peça 9, 1ª parte.
5.	Desse modo, considerando que não foi detectada irregularidade na referida admissão, este representante do Ministério Público de Contas da União opina pela legalidade e registro do ato à peça 3, ao tempo em que anui à proposta da unidade técnica para considerar os demais atos prejudicados, por perda de objeto, nos termos do § 5º do art. 260 do RITCU."
É o Relatório.

não há.

Procurador Rodrigo Medeiros de Lima.

PESSOAL. ADMISSÃO. LEGALIDADE DE UM ATO. REGISTRO. DESLIGAMENTOS DOS DEMAIS INTERESSADOS. EXAME DOS ATOS PREJUDICADO POR PERDA DE OBJETO.

ATOS DE ADMISSÃO (ADS)

Secretaria de Fiscalização de Integridade de Atos e Pagamentos de Pessoal e de Benefícios Sociais (Sefip).

Versam os presentes autos acerca de Admissões realizadas pelo Instituto Federal de Educação, Ciência e Tecnologia do Sudeste de Minas Gerais.
A Secretaria de Fiscalização de Pessoal - Sefip propõe considerar prejudicado, por perda de objeto, o exame dos atos integrantes do processo, considerando a informação de que houve o desligamento dos interessados.
O Ministério Público junto a este Tribunal, embora em anuência ao exame promovido, constatou que, em relação a Heber Fernandes Amaral, não há registro de exclusão no Siape para o ato de admissão em análise. Na realidade, o desligamento informado se refere ao vínculo anterior do interessado com a Universidade Federal dos Vales do Jequitinhonha e Mucuri (peça 9) . Considerando que não foi detectada irregularidade na referida admissão, opinou pela legalidade e registro do ato.
Manifesto-me de acordo com a proposta oferecida pela unidade técnica, com o ajuste promovido pelo Procurador Rodrigo Medeiros de Lima.
De fato, exauridos os efeitos financeiros da admissão de Margarida Maria Alacoque Chaves de Sousa, Ana Maria Cappele Senna e Priscila Martins Barbosa (peças 2, 4 e 5) , resta configurada a hipótese de aplicação do art. 260, § 5º, do Regimento Interno desta Casa, no sentido de considerar o exame dos atos prejudicado por perda de objeto, consoante pareceres convergentes nos autos.
Quanto a Heber Fernandes Amaral (peça 3) , constatada a permanência do vínculo com o Instituto Federal de Educação, Ciência e Tecnologia do Sudeste de Minas Gerais e não detectada irregularidade na admissão, acolho a manifestação do MP/TCU, que concluiu pela legalidade e registro do ato.
	Ante o exposto, proponho que o Tribunal aprove o Acórdão que ora submeto à deliberação deste Colegiado.
TCU, Sala das Sessões, em 4 de maio de 2021.
AUGUSTO SHERMAN CAVALCANTI 
Relator